【裁判字號】    88,訴,169
【裁判日期】    900425
【裁判案由】    偽造有價證券等
【裁判全文】
臺灣臺東地方法院刑事判決                          八十八年度訴字第一六九號
    公  訴  人  臺灣台東地方法院檢察署檢察官
    被      告  甲○○
    被      告  丙○○
    選任辯護人  邱聰安
右列被告等因偽造有價證券等案件，經檢察官提起公訴（八十八年度偵字第四八九號
），本院判決如左：
    主  文
甲○○、丙○○共同連續行使偽造有價證券，甲○○處有期徒刑參年陸月，丙○○處
有期徒刑參年貳月。
偽造之支票伍拾陸張（票號二五八九五一號至二五九０００號、二五九六０二號、二
五九六一六至二五九六一九號、二五九六二一號），均沒收。
    事  實
一、甲○○與丙○○為夫妻關係，二人自民國（下同）八十四年起即陸續向乙○○借
    用支票用於生意上周轉。嗣乙○○因支票用完，乃於八十八年一月十三日晚間，
    拿台東信用合作社支票存款帳戶：０四一八四—八０號之印鑑章一顆交付甲○○
    委其代領支票簿一本，並於同年月十四日，由丙○○持上開印鑑領取上揭帳號、
    票號二五八九五一號至二五九０００號共五十張之支票簿一本。惟二人屢經催討
    ，仍未將該支票簿及印鑑章歸還予乙○○，且未經授權，共同基於偽造及行使有
    價證券之犯意聯絡，連續盜蓋該印鑑章，以乙○○為發票人，簽發該代領支票簿
    （票號二五八九五一號至二五九０００號）五十張支票並對外行使。嗣甲○○與
    丙○○為領取更多支票供己使用，未經乙○○同意，共同基於偽造文書之犯意聯
    絡，於同年月二十九日再盜用乙○○所交付之上開印鑑章，偽造「支票領取證」
    一紙向台東信用合作社之承辦人員提出行使，以冒領同一支票帳戶、票號二五九
    六０一至二五九六五０號共五十張之支票簿一本，足生損害於乙○○。復未經授
    權，共同基於前揭偽造及行使有價證券之概括犯意聯絡，連續盜蓋該印鑑章，以
    乙○○為發票人，簽發冒領支票簿中票號：二五九六０二號、二五九六一六至二
    五九六一九號、二五九六二一號共六張後，始於同年一月底某日返還該印鑑章予
    乙○○。嗣因乙○○屢次催討代領之支票簿未果，於向台東信用合作社查詢後，
    始發覺上情。
二、案經乙○○訴由臺灣臺東地方法院檢察署檢察官偵查起訴。
    理  由
一、訊據被告甲○○、丙○○均矢口否認有何偽造有價證券之犯行，辯稱：因為向她
    借票，她說支票用完叫我去領，交給我印鑑章，開票有經過她同意，後來把印鑑
    還她，第二次向她借票要再領，她再給我印鑑去領第二本；領票時就說好支票給
    我用，她確實是借票給我，我們以前也向她借過票，她曾說因為跳票負擔債務，
    所以告我云云。查告訴人已於八十九年一月七日死亡，有戶籍謄本一紙在卷，惟
    據其於偵查中之堅稱：交付印章給他們（指被告二人）是因為支票用完，請他代
    領，並未授權開票等語。又觀諸告訴人與被告二人間之前借票情形，告訴人稱：
    「依照雙方之前之約定，都是一次簽發一至三張，且金額及發票日皆是我填，只
    有到八十七年間，約有十至二十張才用蓋章未填寫金額方式借給被告；李某拿走
    印章後，一再請求返還都藉詞推託，八十八年一月底還印章後，就未再借他第二
    次，因為印章及支票皆拖延不還，不可能借他第二次」等語（見偵卷第六十二頁
    ）；而被告丙○○自承：「以前皆由乙○○親自開票，但日期、金額大多我們填
    ，借一至三張都有，但未超過三張」（見偵卷第六十頁背面）、「以前借過票，
    有時是告訴人蓋好章，金額我們填，都是三張至十張不等」（見本院九十年三月
    六日調查筆錄）等語，可見以前雙方間之借票多由告訴人簽發，並有張數之限制
    ，並非毫無限制任由被告等隨意簽發，衡情自以告訴人之指訴較符社會常情及堪
    以採信。況被告甲○○曾於偵查中承認：「（告訴人有無向你索取支票本？）領
    到第一本支票本後，約一個禮拜，有向我索討支票本」等語（見偵卷第六十一頁
    背面），果如被告等所辯第一本支票簿係告訴人同意渠等借用，告訴人即無索討
    之可能，益證被告等確實未經授權，偽造票號二五八九五一號至二五九０００號
    之支票五十張並行使之。此外，復有台東信用合作社之支票領取證一紙、票據使
    用狀況查詢單、支票存款對帳單、被告偽造支票明細表等件附卷可憑，是本件事
    證明確，被告二人犯行堪以認定，應依法論科。
二、核被告甲○○、丙○○所為，係犯刑法第二百零一條第一項偽造有價證券罪及第
    二百一十六條之行使同法第二百十條偽造私文書罪。渠等盜蓋告訴人印鑑章之行
    為，係偽造有價證券及私文書之階段行為，又行使偽造有價證券之輕度行為為偽
    造之重度行為所吸收，偽造私文書之低度行為為行使之高度行為所吸收，均不另
    論罪。被告二人就上開犯行，有犯意聯絡及行為分擔，為共同正犯。渠等前後多
    次偽造有價證券之行為，時間緊接，方法相同，觸犯構成要件相同之罪名，顯係
    基於概括犯意而為之，為連續犯，依同法第五十六條以一罪論並得加重其刑至二
    分之一。再所犯偽造有價證券與行使偽造私文書二罪間，有方法結果之牽連關係
    ，依同法第五十五條後段從一重偽造有價證券罪處斷。爰審酌被告二人之犯罪動
    機、目的、手段、所生損害、犯後態度及迄未與告訴人家屬達成和解等一切情狀
    ，量處如主文所示之刑。至前開偽造之支票五十六張，雖未扣案，然無證據證明
    業已滅失，爰依同法第二百零五條宣告沒收，併此敘明。
據上論斷，應依刑事訴訟法第二百九十九條第一項前段，刑法第二十八條、第五十六
條、第二百零一條第一項、第二百一十六條、第二百十條、第五十五條、第二百零五
條，罰金罰鍰提高標準條例第一條，判決如主文。
中    華    民    國      九十      年      四      月      二十五      日
                    臺灣臺東地方法院刑事庭
                                      審判長法官  蔡勝雄
                                            法官  陳兆翔
                                            法官  黃怡玲
右正本證明與原本無異。
如不服本判決，應於判決送達後十日內向本院提出上訴狀。（須附繕本）
「切勿逕送上級法院」
                                          書記官  王敏玉
中    華    民    國      九十        年      四      月    二十六    日
附記
刑法第二百零一條第一項
意圖供行使之用，而偽造、變造公債票，公司股票或其他有價證券者，處三年以上十
年以下有期徒刑，得併三千元以下罰金。
刑法第二百十六條
行使第二百十條至第二百十五條之文書者，依偽造、變造文書或登載不實事項或使登
載不實事項之規定處斷。
刑法第二百十條
偽造、變造私文書，足以生損害於公眾或他人者，處五年以下有期徒刑。


司法院資訊處製作；財團法人民間司法改革基金會備份。
